【裁判字號】    94,訴,4367
【裁判日期】    950125
【裁判案由】    債務人異議之訴
【裁判全文】
臺灣臺北地方法院民事判決              94年度訴字第4367號
    原      告  戊○○
    訴訟代理人  陳玉玲律師
    被      告  乙○○
                甲○○
                丙○○
                丁○○
上列當事人間債務人異議之訴事件，本院於中華民國95年1月17
日言詞辯論終結，判決如下：
    主  文
本院九十二年度執助字第三四四五號損害賠償強制執行事件所為
超過新台幣壹佰肆拾萬元及自民國九十三年七月二十五日起至
清償日止按年息百分之五計算利息之強制執行程序，應予撤銷。
確認被告對於原告就臺灣高等法院九十一年度上字第八０二號確
定判決中命原告給付孔郭玉珍新台幣佰拾捌萬壹仟柒佰貳拾
肆元及自民國九十三年七月二十五日起至清償日止按年息百分之
五計算利息之債權不存在。
訴訟費用由被告連帶負擔。
    事實及理由
甲、程序方面：
一、本件被告甲○○未於言詞辯論期日到場，而被告丙○○未於
    最後言詞辯論期日到場，核均無民事訴訟法第386條各款所
    列情形，爰依原告之聲請，由其一造辯論而為判決。
二、按訴狀送達後，原告不得將原訴變更或追加他訴，但經被告
    同意者，不在此限。被告於訴之變更或追加無異議，而為本
    案之言詞辯論者，視為同意變更或追加。民事訴訟法第255
    條第1項第1 款、第2項分別定有明文。本件原告於訴狀送達
    後，追加被告甲○○、丙○○及丁○○，並變更起訴聲明如
    主文所示，被告乙○○對於原告訴之追加及變更無異議，而
    為本案之言詞辯論，依前開規定，視為同意原告追加及變更
    。原告追加被告甲○○、丙○○、丁○○及變更起訴聲明，
    核無不合，應予准許。
乙、實體方面：
一、原告起訴主張：伊先前於民國89年12月28日駕車不慎致被告
    乙○○及訴外人即其被繼承人孔郭玉珍受有傷害之侵權行為
    事件，案經臺灣高等法院91 年度上字第802號民事判決確定
    （下稱高本院確定判決）。被告乙○○及孔郭玉珍以高本院
    確定判決為執行名義聲請強制執行，經本院92執助字第3445
    號於92 年9月22日核發扣押命令，禁止伊在債權金額新台幣
    （下同）4,825,646元及自91年6月20日起至清償日止，按年
    息5%計算利息及執行費用33,779元範圍內，就扣押金額收取
    對訴外人百能工業股份有限公司（下稱百能公司）薪資債權
    或為其他處分，並於92年12月31日核發收取命令，由被告乙○○自92年10月31日起每月向百能公司收取伊之薪資債權12
    ,600 元。惟孔郭玉珍業於93年7月24日死亡，則高本院確定
    判決認定其對伊每月3 萬元看護費之債權，自死亡時起已經
    消滅，則孔郭玉珍自90年2月20日起至93年7月24日死亡之日
    止，3年5個月（41 個月）之看護費用為123萬元，加計高本
    院確定判決認定之20萬元精神慰撫金，孔郭玉珍實際得請求
    侵權行為損害賠償之債權總額為143 萬元，逾此部分債權及
    自93 年7月25日起至清償日止之法定遲延利息部分，應無強
    制執行之效力，爰依強制執行法第14條第1 項規定，撤銷逾
    上開金之強制執行程序。又被告乙○○仍以上開執行名義，
    持續向百能公司收取伊每月12,600元薪資債權，致伊私法上
    之地位顯有受侵害之危險，另依民事訴訟法第247 條規定，
    請求確認高本院確定判決中命伊給付孔郭玉珍3,381,724 元
    及自93年7月25日起至清償日止按年息5% 計算利息之債權不
    存在等情。並聲明：如主文所示。
二、被告丙○○未於最後言詞辯論期日到場，依其先前到庭陳述
    及被告乙○○、丁○○答辯略以：原告肇事造成孔郭玉珍受
    傷，卻未能及時賠償，造成伊等沈重家計負擔，原告不應再
    主張減除債權數額等語，資為抗辯。並聲明：原告之訴駁回
    。
三、被告甲○○未於言詞辯論期日到場，亦未提出書狀作何聲明
    或陳述。
四、原告主張其與被告之被繼承人孔郭玉珍間侵權行為損害賠償
    事件，經高本院確定判決以孔郭玉珍所需每月3 萬元看護費
    用乘以18年餘命，並扣除中間利息再加計20萬元慰撫金，認
    原告應給付孔郭玉珍4,811,724 元及法定遲延利息。孔郭玉
    珍執高本院確定判決為執行名義聲請強制執行，經本院以92
    年度執助字第3445號核發執行命令，並收取伊對百能公司之
    薪資債權，孔郭玉珍於93 年7月24日死亡，被告均為其繼承
    人等情，業據原告提出高本院確定判決、孔郭玉珍除戶謄本
    、被告戶籍謄本及本院家事法庭查無被告拋棄繼承函文在卷
    可參（見本院卷第8 頁至第16頁、第34頁、第40頁、第57頁
    至第59頁及第82頁），復經調閱本院92年度執助字第3445號
    卷查核屬實，復為被告所不爭，堪信為真實。
五、查原告以無需再支付孔郭玉珍死亡後每月3 萬元之看護費用
    為由，爰依強制執行法第14條規定主張撤銷本院92年度執助
    字第3445號強制執行事件所為逾143萬元及自93年7月25日起
    至清償日止之法定遲延利息之強制執行程序，並依民事訴訟
    法第247 條規定主張確認被告對其就高本院確定判決命其給
    付孔郭玉珍3,381,724元及自93年7月25日起至清償日止之法
    定遲延利息之債權不存在等情，惟為被告所否認，並以上開
    情詞置辯。茲將本件兩造爭點分述如后：
(一)、債務人異議之訴部分：
    按執行名義成立後，如有消滅或妨礙債權人請求之事由發生
    ，債務人得於強制執行程序終結前，向執行法院對債權人提
    起異議之訴。如以裁判為執行名義時，其為異議原因之事實
    發生在前訴訟言詞辯論終結後者，亦得主張之，強制執行法
    第14條第1 項定有明文。查高本院確定判決認定原告對孔郭
    玉珍侵權行為，並以其受傷時歲數，依內政部88年台閩地區
    簡易生命表推算尚有18年餘命，再以每月3 萬元並扣除中間
    利息計算4,707,696 元看護費用及20萬元精神慰撫金，共計
    4,907,696 元，此有兩造所不爭之判決書在卷可稽，而上開
    看護費用既暫以孔郭玉珍生存餘命推算而得，則孔郭玉珍得
    請求之看護費債權自應以實際生存時間為據，故自93 年7月
    24日孔郭玉珍死亡後即無看護費用產生，亦即自斯時起之看
    護費用債權已不存在。換言之，孔郭玉珍自90 年2月20日起
    至93 年7月24日死亡之日止，實際看護時間為3年又5個月（
    41月），實際得請求強制執行之看護費用應為123萬元（30,
    000×41＝1,230,000），再加上20萬元精神慰撫金，總計損
    害賠償之債權總額為143萬元（1,230,000＋200,000＝1,430
    ,000），原告認高本院確定判決認定逾此部份債權及自93年
    7 月25日起至清償日止之法定遲延利息已消滅，爰依強制執
    行法第14條第1 項規定主張撤銷本院92年度執助字第3445號
    損害賠償強制執行事件所為超過143萬元及自93年7月25日起
    至清償日止按年息5%計算利息之強制執行程序，為有理由，
    應予准許。
(二)、確認債權不存在部分：
    次按確認法律關係成立或不成立之訴，非原告有即受確認判
    決之法律上利益者，不得提起之，民事訴訟法第247 條前段
    定有明文；所謂即受確認判決之法律上利益，須因法律關係
    之存否不明確，致原告在私法上之地位有受侵害之危險，而
    此項危險得以對於被告之確認判決除去之者，始為存在，最
    高法院27 年上字第316號著有判例可參。又按債務人異議之
    訴，係債務人對執行名義所示之請求權，如具有實體法上異
    議事由時，即發生屬於訴訟法上形成權性質之異議權，基於
    此種異議權得排除執行名義之執行力。故債務人異議之訴，
    係以程序法上之異議權為訴訟標的，既判力不及於債權人、
    債務人實體法上之權利義務關係，故為避免兩造嗣後就債權
    是否消滅仍有爭執，並貫徹紛爭一次解決性原則，原告自得
    訴請確認已消滅債權不存在之訴。查高本院確定判決雖認定
    孔郭玉珍對原告之侵權行為損害賠償債權4,811,724 元，惟
    自孔郭玉珍93年7月24日死亡後，該判決認定超過143萬元及
    自93年7月25日起至清償日止按年息5% 計算利息之債權消滅
    一節，前已詳述。惟被告以原告不得再減免債務等語置辯，
    且被告乙○○以高本院確定判決認定孔郭玉珍之債權數額為
    執行名義，每月持續向百能公司收取原告12,600元之薪資債
    權，此有百能公司付款支票及匯款單影本在卷可參（見本院
    卷第17頁至第31頁），則原告認孔郭玉珍對其損害賠償債權
    不明確，自受確定判決之法律上利益，爰依民事訴訟法第24
    7 條規定對孔郭玉珍之繼承人即被告全體提起本件確認之訴
    ，確認被告對於原告就高本院確定判決中命原告對孔郭玉珍
    給付3,381,724元（4,811,724－1,430,000＝3,381,724），
    及自93年7月25日起至清償日止按年息5% 計算利息之債權不
    存在，為有理由。
六、綜上所述，原告本於強制執行法第14條第1 項規定主張撤銷
    本院92年度執助字第3445號損害賠償強制執行事件所為超過
    143萬元及自93年7月25日起至清償日止按年息5%計算利息之
    強制執行程序，並依民事訴訟法第247 條規定確認被告對於
    原告就高本院確定判決中命原告對孔郭玉珍給付3,381,724
    元及自93 年7月25日起至清償日止按年息5%計算利息之債權
    不存在，為有理由，應予准許。
七、訴訟費用負擔之依據：民事訴訟法第85條第2 項。
中    華    民    國    95    年    1     月    25    日
                        民事第一庭法官  傅中樂
以上正本係照原本作成。
如對本判決上訴，須於判決送達後20日內向本院提出上訴狀。
中    華    民    國    95    年    1     月    25    日
                                書記官  葉志昭


司法院資訊處製作；財團法人民間司法改革基金會備份。
